【裁判字號】    97,交抗,1274
【裁判日期】    971105
【裁判案由】    聲明異議
【裁判全文】
臺灣高等法院臺中分院刑事裁定        97年度交抗字第1274號
抗  告  人
即受處分人  甲○○
上列抗告人因聲明異議案件，不服臺灣臺中地方法院中華民國97
年9月2日第一審裁定（97年度交聲字第2102號）提起抗告，本院
裁定如下：
      主  文
抗告駁回。
      理  由
一、抗告意旨略以：(一)抗告人即受處分人甲○○於原審法院請求
    警員袁吉祥提出另輛實際闖紅燈之車主姓名、住址，再予以
    傳訊，證明抗告人並無闖紅燈之事實，然原審法院竟無傳訊
    查明，亦未於裁定理由中說明不調查之理由。又舉發員警亦
    未提出抗告人闖紅燈之證據，其於原審法院證稱係側面面向
    抗告人，縱為實在，惟衡之一般情理，側面應看不見抗告人
    闖紅燈之情形，原審遽行認定其供述屬實，殊有違誤。(二)抗
    告人於員警開單告發之時，即以未闖紅燈，乃員警誤認為由
    ，當場提出異議，然臺中縣警察局函覆抗告人謂：本案全程
    皆有錄影採證，舉發過程並無違誤。惟舉發員警既知抗告人
    有提出異議，若有錄影採證應妥為保存以為證據，然員警於
    原審法院稱已遺失，無錄影帶可提出為證，顯見員警所言前
    後矛盾。本件既無證據證明抗告人闖紅燈之事實，僅以舉發
    員警之供述為唯一證據，顯有違誤。(三)抗告人通過路口當時
    係亮綠燈，雖聲明異議狀寫「閃綠燈」，但閃綠燈仍係綠燈
    之號誌，抗告人並無闖紅燈之事實。原審竟以此認定抗告人
    之供述不實，進而執為闖紅燈違規之依據，顯然有誤。且抗
    告人有無闖紅燈之事實應由員警負舉證責任，抗告人縱就事
    實之供述稍有不符，然不能以此作為違法之依據。爰請求撤
    銷原裁定云云。
二、原審裁定意旨略以：按汽車駕駛人，行經有燈光號誌管制之
    交岔路口闖紅燈者，處1,800元以上5,400元以下罰鍰；汽車
    駕駛人有下列各款所列條款之一者，除依原條款處罰鍰外，
    並予記點：有第43、第53條或第54條情形之一者，各記違規
    點數3點，道路交通管理處罰條例第53條第 1項及第63條第1
    項第 3款分別定有明文。經查：(一)本件受處分人駕駛車牌25
    52-KH號自小客車，於民國97年3月19日15時20分許，在台中
    縣豐原市○○路 213巷口，為警攔下，當場舉發闖紅燈之交
    通違規等事實，業據證人即舉發之臺中縣警察局太平分局太
    平分駐所警員袁吉祥到庭結證在卷，復為受處分人所是認，
    並有臺中縣警察局中縣警交字第 HD0000000號舉發違反道路
    交通管理事件通知單在卷可稽，已足認定。(二)受處分人雖辯
    稱：當時之號誌是綠燈，並未闖紅燈云云。然受處分人於聲
    明異議狀中先係辯稱：行經台中縣豐原市○○路 181巷口前
    之紅綠燈號誌時，係「閃綠燈」云云，嗣於本院訊問時則改
    稱：「（問：你看到第一個號誌是綠燈時，你當時距離路口
    多遠？）約30至50公尺，我開的很慢，後改稱20公尺左右」
    「（問：那你把車子開到第一個號誌路口前，有無再確認第
    一個號誌的燈號？）有，還是綠燈，還沒有閃綠燈，因為我
    開很慢」「（問：你經過該路口時，燈號為何？）還是綠燈
    」云云，核其所辯先後反覆不一，已難採信。(三)受處分人雖
    另辯稱異議狀內容「閃綠燈」係屬誤載；證人黃嘉明亦具狀
    陳稱：受處分人係稱其開車路過時，號誌是「亮」綠燈，係
    伊誤繕為「閃綠燈」云云。然本件之聲明異議狀中，就系爭
    路口當時燈號情形，係特別以加強之字體記載「係閃綠燈」
    等語，有該聲明異議狀在卷可憑，又受處分人於具狀前確有
    看過該聲明異議狀，且受處分人是看完後覺得沒有問題才遞
    狀乙節，亦為受處分人所是認，則受處分人端無不知上開聲
    明異議狀所記載為「係閃綠燈」。又本件代為撰狀之黃嘉明
    係律師，亦經受處分人陳明在卷，則衡情苟非受處分人確係
    對黃嘉明律師表示當時「係閃綠燈」，黃嘉明律師端無於撰
    狀時，特別以加強之字體載明「係閃綠燈」之理，是受處分
    人於本院予以質疑後，始改口稱狀紙寫錯了云云，尚難採信
    。(四)況執勤警員係依法執行公務，與受處分人並不相識，素
    無怨隙，苟非實情，自無須恣意誣攀之理，且警員執行公務
    本身受行政懲處責任之監督，到庭具結作證更以刑罰擔保其
    真實性，應無甘冒行政懲處及刑法偽證罪責任而刻意誣陷之
    必要，本院復查無證據足認證人袁吉祥有捏造事實違法取締
    之情事，則證人袁吉祥本其維護交通秩序、安全職責所為之
    舉發，應受到合法、正確之推定。再佐以受處分人對於當時
    系爭路口號誌情形之陳述竟先後反覆不一，益徵證人袁吉祥
    結證情節確屬可信。從而，原處分機關以受處分人有上揭駕
    車行經有燈光號誌管制之交岔路口闖紅燈之交通違規行為，
    依據首揭規定及違反道路交通管理事件統一裁罰標準表，裁
    處受處分人罰鍰新臺幣2,700元及記違規點數3點，並無不合
    ，本件異議為無理由，應予駁回。
三、經查：
  (一)按道路交通管理處罰條例第7條第1項規定：「道路交通管
      理之稽查、違規之紀錄，由交通勤務警察，或依法令執行
      交通稽查任務之人員執行之」，而警察為維持交通秩序，
      依法執行職務，立場應是客觀公正，且警員係屬司法警察
      人員之一份子，應深切明白出庭作證具結後，應據實陳述
      之義務及如有偽證應受處罰之嚴重後果，是本件證人袁吉
      祥乃依法執行交通勤務之員警，與抗告人素不相識，亦無
      怨隙，應無甘冒自身觸犯偽證罪之風險而設詞誣攀抗告人
      之理。又交通員警對親睹之違規事實掣單舉發，就其事實
      之證明，本為證人，如無具體事證足認其有偏頗或失實之
      虞，已難恣意否定其指證即舉發之真正。況員警之舉發行
      為兼有公務員基於職務上權力，依法就特定之具體事件所
      為具公法上效果之單方行政行為之性質，基於公務員為公
      法上行為具有公信力之原則，該行政處分當可被推定為真
      正，其據以依法處分之事實認定亦為真正無誤。本件抗告
      人之違規事實，既據執勤員警以親睹無誤後始予舉發在案
      ，且經原審法院傳喚證人袁吉祥到庭證述綦詳，抗告人就
      所辯情節未能提出有力之證據資料，以使本院對員警所為
      舉發產生合理之懷疑，復無任何證據足資證明員警有捏造
      事實違法取締之情事，則員警本其維護交通秩序、安全職
      責所為之舉發，自應受到合法、正確之推定。是抗告人空
      言指摘本件舉發不實，並未提出相關事證以供調查，自難
      憑採。
  (二)原審法院於97年8月8日審理時，除命證人袁吉祥當庭繪製
      抗告人行進路線圖外，並訊問案發之經過情形，抗告人亦
      於同時陳述舉發當時之情況。惟抗告人之陳述與提出之異
      議狀內容反覆不一，原審法院乃於97年8月27日審理時，
      訊問抗告人撰狀之情形，抗告人稱係伊口述由友人黃嘉明
      律師代為撰寫，異議狀寫完後有交伊看過，覺得沒有問題
      才遞狀等語，可知抗告人之供述前後確有不一，自難採信
      。故原審法院就本案事實，已按抗告人之聲請詳為調查相
      關證據，縱無傳喚當時另一輛闖紅燈之車主到庭作證，亦
      可據書面資料及員警之證言與抗告人之供述，相互勾稽，
      獲致何者為可採信之心證，當屬已盡調查證據之義務，非
      謂僅憑員警之證詞而為不利抗告人之認定。是抗告人稱原
      審法院未盡調查證據之義務云云，亦無可採。
  (三)綜上所述，原審裁定既已詳加敘明認定抗告人違規事實之
      理由與證據，並審究原處分確係於法有據，因而駁回抗告
      人之異議，核其認事用法，均無違誤，抗告意旨指摘原裁
      定不當，為無理由，應予駁回。
四、據上論斷，應依道路交通案件處理辦法第26條，刑事訴訟法
    第412條，裁定如主文。
中    華    民    國    97    年    11    月    5     日
            交通法庭      審判長法  官  李  文  雄
                                法  官  林  靜  芬
                                法  官  張  恩  賜
以上正本證明與原本無異。
不得再抗告。
                                書記官  陳  如  慧
中    華    民    國    97    年    11    月    5     日


司法院資訊處製作；財團法人民間司法改革基金會備份。
